最高法院刑事判決　　　　　　　九十六年度台非字第一八三號
上　訴　人　最高法院檢察署檢察總長
被　　　告　甲○○
上列上訴人因被告傷害等罪案件，對於台灣高等法院台南分院中
華民國九十三年四月一日第二審確定判決（九十二年度上訴字第
一０四０號，起訴案號：台灣台南地方法院檢察署九十二年度營
偵字第二五六號），認為部分違法，提起非常上訴，本院判決如
下：
    主  文
原判決關於甲○○傷害及毀損部分均撤銷。
    理  由
非常上訴意旨稱：「按除刑事訴訟法有特別規定外，未受請求之
事項予以判決者，其判決當然違背法令，同法第三百七十九條第
十二款定有明文。本件檢察官起訴犯罪事實僅強盜一罪，並未包
括傷害及毀損，此由檢察官起訴書所載傷害及毀損（未據告訴）
，並參諸警詢筆錄第十四頁及第二十三頁之『我要對曾正吉及甲
○○提出搶奪告訴』、『我要對曾正吉及甲○○提出強盜告訴』
，以及偵查卷第三十六頁所答『我不向曾正吉及甲○○等人提出
毀損及傷害告訴』甚明。原確定判決竟誤認『被害人吳進成、吳
鐘黎於警詢時，即表明對被告二人所為全部行為提出告訴（詳警
卷第十四頁、第二十三頁，雖所用為搶奪或強盜之告訴，惟乃呼
應警方詢問，其二人係對全部行為提出告訴甚明），顯已對被告
二人傷害及被告甲○○毀損犯行，均已表明告訴之意思甚明。而
被告傷害及毀損行為，復係被告等強盜未遂後，另行起意所犯，
起訴書既已敘及，自應併予審理，原判決就此未予審酌，自有疏
漏』。顯有對未受請求之事項予以判決之違背法令。案經確定，
且對被告不利，爰依刑事訴訟法第四百四十一條、第四百四十三
條提起非常上訴，以資糾正。」等語。
本院按未受請求之事項予以判決者，其判決為當然違背法令，刑
事訴訟法第三百七十九條第十二款定有明文。本件原判決以被告
甲○○與曾正吉（另經原判決判處罪刑確定）共同強盜吳進成、
吳鐘黎兄弟財物未果之後，心有未甘，竟另基於傷害人身體之共
同犯意，輪流持球棒毆打吳進成，致彼受有左手挫傷等傷害；被
告復基於毀損犯意，持球棒砸毀吳進成之腳踏車，乃認被告所為
係犯刑法第二百七十七條第一項（原判決漏載「第一項」）之傷
害罪及同法第三百五十四條之毀損罪，上開二罪，與被告另犯之
強盜未遂罪犯意各別、行為互殊，應分論併罰。然查，吳進成於
民國九十二年三月十三日之警詢筆錄，已明確表示「我不向曾正
吉及甲○○等人提出毀損及傷害告訴」；檢察官於起訴書犯罪事
實欄亦載明被告上開傷害及毀損部分「未據告訴」，有台灣台南
地方法院檢察署九十二年度營偵字第二五六號起訴書及該案號偵
查卷附之警詢筆錄可稽。原審不察，竟就該未據合法告訴且未經
檢察官起訴之傷害及毀損部分，併為被告有罪之實體判決，顯係
就未受請求之事項予以判決，此部分判決當然為違背法令。案經
確定，且不利於被告，非常上訴意旨執以指摘，洵有理由。且原
判決關於此部分，係對被告不利，復無維持被告審級利益，由原
審法院依判決前之程序更為審判之必要，本院爰僅就原判決關於
被告傷害及毀損之訴外裁判違背法令部分，予以撤銷，以資救濟
。
據上論結，應依刑事訴訟法第四百四十七條第一項第一款，判決
如主文。
中　　華　　民　　國　九十六　年　　七　　月   十七   日
                      最高法院刑事第八庭
                          審判長法官  陳　正　庸
                                法官  賴　忠　星
                                法官  林　開　任
                                法官  林　立　華
                                法官  石　木　欽
      本件正本證明與原本無異
                                      書  記  官
中　　華　　民　　國　九十六　年　　七　　月  二十三  日
                                                H
